臺灣臺中地方法院民事判決
110年度訴字第1594號
原      告  陳敏修（兼陳滄瑞之承當訴訟人）


訴訟代理人  陳美都  
被      告  康錦湖  
            吳珠（兼陳滄瑞之承當訴訟人）

訴訟代理人  洪士冬  
被      告  江榮標  
            江榮輝  
            江金倍  
            江銘鋒  
            吳志鴻  
            吳立甲  
            江擎亞  
            江擎楨  
            陳美玉（兼陳燦能之承當訴訟人）

            陳美鈴  

            陳俞均  
兼上一人
訴訟代理人  黃綉黎  
被      告  康榮華  

兼上一人
訴訟代理人  康錦湖  
被      告  吳家錥  
訴訟代理人  吳俊宏  
上列當事人間請求分割共有物事件，本院於民國111年10月27日
日言詞辯論終結，判決如下：
    主      文
兩造共有坐落臺中市○○區○○段○○○地號、面積一四三一點五一平
方公尺土地准予分割，分割方法如附表「分配位置」及「分配面
積」欄所示。
訴訟費用由兩造依附表「權利範圍」欄所示比例負擔。
    事實及理由
壹、程序部分：
一、按訴訟繫屬中為訴訟標的之法律關係，雖移轉於第三人，於
    訴訟無影響。前項情形，第三人經兩造同意，得聲請代移轉
    之當事人承當訴訟；僅他造不同意者，移轉之當事人或第三
    人得聲請法院以裁定許第三人承當訴訟。為民事訴訟法第25
    4條第1、2項所明定。該條第2項前段所稱之「兩造」係指具
    有對立關係之當事人，非指共同訴訟全體之當事人，且分割
    共有物情形，所涉共有人甚多者所在多有，倘須逐一獲得讓
    與人同造當事人之同意恐有困難。同條第2項後段所稱可由
    法院以裁定許第三人承當訴訟者，依條文文義亦僅限於「對
    造」當事人反對時，始有適用，尚無於讓與人「同造」當事
    人不同意之情形，由受讓人聲請法院以裁定許其承當訴訟可
    言。是訴訟標的之法律關係移轉於第三人後，倘讓與人及其
    對造當事人對此均無爭執，受讓人即得依民事訴訟法第254
    條第2項前段規定，聲請代讓與人承當訴訟，無須徵得讓與
    人同造當事人之同意，法院無庸另以裁定准駁，僅判決理由
    中說明即為已足（臺灣高等法院暨所屬法院106年法律座談
    會民事類提案第25號審查意見參照）。查：本件訴訟繫屬中
    ，原共有人即被告陳滄瑞將其坐落臺中市○○區○○段000地號
    土地（下稱系爭土地）之應有部分（權利範圍9分之1）於民
    國111年1月3日分別移轉登記予原告、被告吳珠各90分之4、
    90分之6；原共有人即被告陳燦能則於110年9月13日將系爭
    土地之應有部分（權利範圍45分之1）移轉登記予被告陳美
    玉，有土地登記第一類謄本為憑（參本院卷一第95至105頁
    、卷二第149至157頁），核屬訴訟繫屬中所為訴訟標的法律
    關係之移轉，嗣於111年3月31日經原告、被告吳珠、陳美玉
    聲請承當訴訟（參本院卷一第407至408頁），均經他造當事
    人即原告表示同意（參本院卷一第407、409頁），依上開說
    明，程序上應予准許，分別應由原告、被告吳珠承當被告陳
    滄瑞之本件訴訟，及由被告陳美玉承當被告陳燦能之本件訴
    訟。
二、被告江榮標、江榮輝、江金倍、江銘鋒、吳立甲、江擎亞、
    江擎楨經合法通知，均無正當理由未於言詞辯論期日到場，
    核無民事訴訟法第386條各款所列情形，爰依原告聲請，由
    其一造辯論而為判決。
貳、實體部分：
一、原告主張：系爭土地為兩造所共有，各共有人之應有部分如
    附表所示，兩造未定有不分割之契約或約定不分割之期限，
    且難以達成分割協議，爰依民法第823條第1項、第824條第2
    項之規定，請求依如附圖即臺中市大甲地政事務所收件日期
    111年9月5日甲土測字第96700號土地複丈成果圖所示之分割
    方案分割系爭土地等語。並聲明：如主文第1項所示。
二、被告康錦湖、吳珠、吳志鴻、陳美玉、陳美鈴、黃綉黎、康
    榮華、陳俞均、吳家錥均陳稱：同意前開分割方案等語。
三、被告江榮標、江榮輝、江金倍、江銘鋒、吳立甲、江擎亞、
    江擎楨未於言詞辯論期日到場，亦未提出書狀作任何聲明、
    陳述。　　
四、得心證之理由：
(一)按各共有人，除法令另有規定外，得隨時請求分割共有物。
    但因物之使用目的不能分割或契約訂有不分割之期限者，不
    在此限。分割之方法不能協議決定，或於協議決定後因消滅
    時效完成經共有人拒絕履行者，法院得因任何共有人之請求
    ，命為下列之分配：一、以原物分配於各共有人。但各共有
    人均受原物之分配顯有困難者，得將原物分配於部分共有人
    。二、原物分配顯有困難時，得變賣共有物，以價金分配於
    各共有人；或以原物之一部分分配於各共有人，他部分變賣
    ，以價金分配於各共有人。民法第823條第1項、第824條第2
    項分別定有明文。查：系爭土地為兩造所共有，各共有人之
    應有部分如附表所示等情，有土地登記第一類謄本在卷可稽
    （參本院卷二第149至157頁），而原告主張兩造未能協議分
    割前開土地，亦無因物之使用目的不能分割或契約訂有不分
    割之期限之情事，為被告所不爭執，則原告請求分割系爭土
    地，即無不合，應予准許。
(二)再按裁判分割共有物，應斟酌當事人之聲明、共有物之性質
    、經濟效用及全體共有人之利益等公平決定之。又分割共有
    物，以消滅共有關係為目的。法院裁判分割共有土地時，除
    因該土地內部分土地之使用目的不能分割或部分共有人仍願
    維持其共有關係，應就該部分土地不予分割或准該部分共有
    人成立新共有關係外，應將土地分配於各共有人單獨所有。
    分割共有物固不受分管契約之拘束，惟儘量依各共有人使用
    現狀定分割方法，以維持現狀，減少共有人所受損害，當不
    失為裁判分割斟酌之一種原則（最高法院69年台上字第1831
    號、85年度台上字第338號、82年度台上字第1990號裁判意
    旨參照）。經查：系爭土地上有磚造、鐵皮建物數棟，分別
    由被告吳珠、吳家錥占有使用，原告則於該處耕種，業據原
    告陳明在卷，並經本院會同兩造及臺中市大甲地政事務所人
    員到場勘驗屬實，有勘驗筆錄、複丈成果圖及現場照片等件
    附卷可稽（參本院卷一第67至69、171至189、193頁）。而
    原告主張應依附圖所示方法分割系爭土地，除原告與被告吳
    珠、吳家錥分得位置與渠等目前使用現況大致相符外，各共
    有人分得土地均尚屬方正，且均鄰北側大甲區通天路，是審
    酌系爭土地客觀情狀與四周狀況、分割後之經濟效益、為求
    共有人間之公平受分配及整體利益等因素後，認若依附圖所
    示方案分割，顯有利於土地利用之經濟效用，堪認妥適公允
    ，應予採用，爰諭知分割方法如主文第1項所示。
五、綜上，原告請求准以如附圖所示方案分割系爭土地，為有理
    由，應予准許。
六、本件事證已臻明確，兩造其餘攻擊防禦方法及未經援用之舉
    證，經審酌核與本件判決結果不生影響，不再逐一論述，附
    此敘明。
七、末查：分割共有物乃具非訟事件之性質，本院斟酌何種分割
    方法較能增進共有物之經濟效益，並兼顧兩造之利益，以決
    定適當之分割方法，不因何造起訴而有不同，故原告請求分
    割之訴雖有理由，惟關於訴訟費用負擔，以共有人全體各按
    其應有部分比例負擔，方屬事理之平，併此敘明。
八、據上論結，本件原告之訴為有理由，依民事訴訟法第78條、
    第80條之1、第85條第1項但書，判決如主文。
中　　華　　民　　國　　111 　年　　11　　月　　10　　日
                    民事第四庭    法  官  蔡家瑜
以上正本係照原本作成。
如對判決上訴，應於判決送達後20日內向本院提出上訴狀。如委
任律師提起上訴者，應一併繳納上訴審裁判費。
中　　華　　民　　國　　111 　年　　11　　月　　10　　日
                                  書記官  陳科維
附表：(面積：平方公尺)
編號 共有人 權利範圍       分配位置 分配面積 分配後權利範圍 1 陳敏修 14/90 附圖所示編號A部分 222.68 全部 2 吳珠 21/90 附圖所示編號D部分 334.02 全部 3 江榮標 1/30 附圖所示編號G部分 （按右列分配後權利範圍欄之比例維持共有） 238.59 1/5 4 江榮輝 1/30   1/5 5 江金倍 1/30   1/5 6 江銘鋒 1/30   1/5 7 江擎亞 1/60   1/10 8 江擎楨 1/60   1/10 9 吳志鴻 1/30 附圖所示編號C部分 （按右列分配後權利範圍欄之比例維持共有） 95.43 1/2 10 吳立甲 1/30   1/2 11 康榮華 1/12 附圖所示編號B部分 （按右列分配後權利範圍欄之比例維持共有） 238.58 1/2 12 康錦湖 1/12   1/2 13 陳美玉 2/45 附圖所示編號E部分 （按右列分配後權利範圍欄之比例維持共有） 159.06 2/5 14 陳美鈴 1/45   1/5 15 黃綉黎 1/45   1/5 16 陳俞均 1/45   1/5 17 吳家錥 3/30 附圖所示編號F部分 143.15 全部